【裁判字號】    97,台上,3383
【裁判日期】    970717
【裁判案由】    違反毒品危害防制條例等罪
【裁判全文】
最高法院刑事判決            九十七年度台上字第三三八三號
上  訴  人  甲○○
                    （
            乙○○
上列上訴人等因違反毒品危害防制條例等罪案件，不服台灣高等
法院中華民國九十七年五月二十日第二審判決（九十七年度上訴
字第四八七號，起訴案號：台灣板橋地方法院檢察署九十四年度
核退偵字第六六九號），提起上訴，本院判決如下：
    主  文
上訴駁回。
    理  由
按刑事訴訟法第三百七十七條規定：上訴於第三審法院，非以判
決違背法令為理由，不得為之；是提起第三審上訴，應以原判決
違背法令為理由，係屬法定要件。如果上訴理由書狀並未依據卷
內訴訟資料具體指摘原判決不適用何種法則或如何適用不當，或
所指摘原判決違法情事，顯與法律規定得為第三審上訴理由之違
法情形不相適合時，均應認其上訴為違背法律上之程式，予以駁
回。原判決綜合全案卷證資料，本於事實審法院之推理作用，認
定上訴人甲○○、乙○○有其事實欄所載之犯行，因而撤銷第一
審判決，仍依想像競合犯及修正前刑法連續犯關係，論甲○○共
同連續販賣第一級毒品罪，累犯，處有期徒刑拾貳年；另論乙○
○共同販賣第二級毒品未遂罪，累犯，處有期徒刑肆年；並均為
相關從刑之宣告。已詳細說明其所憑之證據及認定之理由；對於
上訴人等所為辯解，並已逐一敘明不可採之理由，俱有卷存之證
據資料可資覆按。從形式上觀察，原判決並無違背法令情形。甲
○○上訴意旨略稱：(一)、證人王俊和於民國九十六年一月二十三
日偵訊時僅供證向伊購買毒品五次，但就購買毒品之種類、數量
等重要事項，皆付之闕如，且王俊和於審理時即改稱與伊合資購
買毒品。原判決援引甲○○證言，資為斷罪基礎，自與證據法則
有違。(二)、原判決另以扣案證物海洛因六包、安非他命十一包、
分裝袋十只、電子磅秤一台等物證，資為犯罪證據，惟未於審判
期日向上訴人提示以供辨認，洵與刑事訴訟法第一百六十四條第
一項規定及直接審理原則相違背。(三)、原判決認定警方自乙○○
住處所扣得之電子磅秤一台，係伊所有置放該處。惟原判決理由
壹、四卻說明乙○○住處遭警方扣押之電子磅秤一台，無法證明
係伊與乙○○所有而供犯罪所用或預備之物，不一併宣告沒收；
原判決事實認定與理由說明顯相矛盾。乙○○上訴意旨略稱：(一)
、原判決認定伊涉犯販賣甲基安非他命，除證人鄭裕鋒於警詢指
述外，並無其他交易毒品、監聽譯文等證據足以補強；自不足為
乙○○犯罪之證據。又同案被告劉羽芩雖曾供述有替乙○○及甲
○○送貨等語，然劉羽芩之證言仍須補強證據；原判決缺乏補強
證據，遽予論處伊罪刑，難謂適法。(二)、原判決於事實認定：「
九十三年七月十四日二十時許，鄭裕鋒先將新台幣（下同）一千
元交付乙○○，適乙○○欲返回其住處取甲基安非他命予鄭裕鋒
時，為警查獲而未遂等情；理由內則說明：本案係警方於九十三
年七月十四日二十時許，持搜索票欲前往甲○○住處執行搜索時
，先在台北縣中和市○○路七五一巷口處，查獲乙○○疑似與鄭
裕峰毒品交易等語，原判決事實認定與理由說明亦相矛盾。(三)、
伊與甲○○間如何出資？販賣對象為何？販賣所得利潤如何分配
？原判決就此等有關共同正犯犯意聯絡判斷之事項，均未說明，
理由殊屬不備。惟查：證據之取捨及證據證明力如何，均屬事實
審法院得自由裁量、判斷之職權，苟其此項裁量、判斷，並不悖
乎通常一般之人日常生活經驗之定則或論理法則，又於判決內論
敘其何以作此判斷之心證理由者，即不得任意指摘其為違法，據
為提起第三審上訴之合法理由。被告之自白固不得作為認定犯罪
之唯一證據，而須以補強證據證明其確與事實相符，然茲所謂之
補強證據，並非以證明犯罪構成要件之全部事實為必要，倘其得
以佐證自白之犯罪非屬虛構，能予保障所自白事實之真實性，即
已充分。又得據以佐證者，雖非直接可以推斷該被告之實行犯罪
，但以此項證據與被告之自白為綜合判斷，若足以認定犯罪事實
者，仍不得謂其非屬補強證據。原判決認定甲○○有原判決事實
欄一(一)之犯行，係引據王俊和九十五年十二月二十七日、九十六
年一月二十三日偵查中之供述、台灣板橋地方法院檢察署九十三
年四月二十三日九十三年板檢博揚聲監字第000279號通訊監察書
及其所附監聽譯文、遠傳電信股份有限公司九十六年六月十三日
覆函、憲兵司令部刑事鑑識中心九十四年八月八日安鑑字第02
018 號鑑驗通知書、法務部調查局九十三年八月十七日調科壹字
第060008652 號鑑定通知書等為主要證據；且依王俊和九十六年
一月二十三日偵查筆錄內容，王俊和確證稱其於九十三年間甲○
○入監前，先後至甲○○住處，向其購買海洛因及安非他命五次
，每次購買價金大約一、二千元，有卷附偵訊筆錄可稽。甲○○
上訴意旨，泛言指摘原判決所採證據不足以證明待證事實，殊非
上訴第三審之適法理由。又原判決認定甲○○、乙○○有其事實
欄一(二)所示犯罪事實，係就乙○○於警詢及在偵查中之供述、鄭
裕鋒於警詢及偵查中之證詞，暨劉羽芩偵查中所稱「他們兩個都
有販賣毒品，我與甲○○是男女朋友」之供述，並輔以扣案海洛
因二包、甲基安非他命十包、分裝袋十只、電子磅秤一台等證物
，資為補強證據，加以綜合判斷，核屬事實審法院依憑卷證所為
之適法職權行使，與證據法則無悖。甲○○、乙○○上訴意旨徒
執原判決已詳予論述之事項，指摘未有補強證據，漫指原判決違
背法令，亦非適法之第三審上訴理由。又查獲之毒品，司法或軍
法機關應於分案後即將經封緘之毒品移送調查局檢驗及集中保管
，並取據附卷；「獲案毒品處理流程管制作業要點」第六點前段
定有明文。本件扣案毒品已移送法務部調查局保管，有扣押物品
清單之記載可查。而刑事訴訟法第一百六十四條第一項規定：「
審判長應將證物提示當事人、代理人、辯護人或輔佐人，使其辨
認」，其意旨乃基於直接審理原則，使採為判決基礎之證據資料
，當事人等有辨認之機會，以擔保證據資料之真實性，並保護被
告之防禦權。倘該證物本身具有高度危險性（例如爆裂物）、依
法令應集中保管以免流失（例如毒品）或依其性質不適於當庭提
示原物者（例如巨型船舶），則於審判期日提示（宣讀或告以意
旨）與該證物具有同等價值之證據資料（例如爆裂物、毒品之鑑
定報告，巨型船舶之照片），已足以擔保原證物之真實性者，即
與保護被告之防禦權及程序正義之遵守無違。原審於九十七年四
月二十二日審判期日，已依刑事訴訟法第一百六十四條規定就扣
案海洛因六包、安非他命十一包、分裝袋十只、電子磅秤一台等
物證對當事人提示並告以要旨。另依原審該次審判筆錄所示，原
審法院已就卷內與論罪有關之書證等證據資料，向當事人、選任
辯護人提示並告以要旨，均未當庭表示異議；再本件扣案之物品
，是否確為毒品，應經鑑定始能分辨，上開鑑定通知書為證明該
物品確為毒品之證據資料，與原證物具有同等價值，足以擔保原
證物之真實性；則原審所踐行之訴訟程序，既與保護被告之防禦
權及程序正義之遵守無違，不能任意指摘為違法。甲○○上訴意
旨執此指摘原判決違背法令，亦非上訴第三審之適法理由。至犯
罪時間、地點之認定，縱令與證據所顯示之情形不盡相符，惟如
無礙於特定事實之同一性，而與犯罪構成要件、刑罰加減免除等
項不生影響，則尚難認係認定犯罪事實與所採用證據顯不相符，
足以影響原判決，而得據以為違法之指摘。原判決就乙○○為警
查獲之時間地點，於犯罪事實欄與理由內所為之認定及說明，雖
未盡相符，然對基本犯罪構成要件事實之認定與判決本旨無影響
，依刑事訴訟法第三百八十條規定，仍不得指為違法。其餘上訴
意旨，經核或係置原判決所為明白論斷於不顧，仍持已為原判決
指駁之陳詞再事爭辯；或就不影響判決本旨之枝節問題，徒以自
己之說詞，泛指其為違法，俱難認已符合首揭法定之第三審上訴
要件。其等上訴違背法律上之程式，均應予駁回。
據上論結，應依刑事訴訟法第三百九十五條前段，判決如主文。
中    華    民    國  九十七  年    七    月   十七   日
                      最高法院刑事第九庭
                          審判長法官  洪  文  章
                                法官  王  居  財
                                法官  郭  毓  洲
                                法官  黃  梅  月
                                法官  邱  同  印
      本件正本證明與原本無異
                                      書  記  官
中    華    民    國  九十七  年    七    月  二十二  日
                                                Ａ


司法院資訊處製作；財團法人民間司法改革基金會備份。
